【裁判字號】    97,訴,783
【裁判日期】    980305
【裁判案由】    偽證
【裁判全文】
臺灣雲林地方法院刑事判決               97年度訴字第783號
公  訴  人  臺灣雲林地方法院檢察署檢察官
被      告  甲○○
                    （現另案於台灣高雄女子監獄執行中）
上列被告因偽證案件，經檢察官提起公訴（97年度偵字第2207號
），本院判決如下：
    主  文
甲○○證人於執行審判職務之公署審判時，就有重要關係之事項
，供前具結，而為虛偽之陳述，處有期徒刑捌月。
    事  實
一、甲○○明知曾於95年12月9 日19時前約1 星期，在雲林縣斗
    南鎮○○街36之77號2 樓租屋處附近馬路旁，以現金向羅欽
    元購買第一級毒品海洛因（羅欽元涉嫌販賣毒品部分，於97
    年2 月12日業經臺灣高等法院臺南分院96年度上更一字第
    456 號判決確定），竟於96年4 月25日上午9 時許，在臺灣
    雲林地方法院刑事第2 法庭，當臺灣雲林地方法院法官以96
    年度訴字第131 號審理羅欽元所涉違反毒品危害防制條例案
    件之際，以證人身分於供前具結而虛偽陳述略以：與羅欽元
    為男女朋友關係，有互相調用海洛因或合夥購買海洛因，但
    從來沒有金錢交易等語。繼而於96年8 月7 日15時在臺灣高
    等法院臺南分院刑事第8 法庭，當臺灣高等法院臺南分院法
    官以96年度上訴字第658 號進行上開案件之上訴審理程式之
    際，再以證人身份於供前具結，並承前虛偽陳述之犯意表示
    ：有委託羅欽元拿海洛因等語；旋而表示：有向羅欽元購買
    也有調的等語；復又表示：羅欽元沒有東西（指海洛因）讓
    我買，我怎麼可能向他買等語。就羅欽元有無販賣海洛因與
    案情有重要關係之事項，虛偽陳述以迴護羅欽元，嚴重影響
    法院發現真實。
二、案經臺灣雲林地方法院檢察署檢察官主動偵查起訴。
    理  由
一、證據能力部分：
  (一)按被告以外之人於審判外之言詞或書面陳述，除法律有規定
    者外，不得作為證據。又被告以外之人於審判外之陳述，雖
    不符前4 條之規定，而經當事人於審判程序同意作為證據，
    法院審酌該言詞陳述或書面陳述作成時之情況，認為適當者
    ，亦得為證據，刑事訴訟法第159 條第1 項、第159 條之5
    第1 項定有明文。
  (二)查通訊監察書1 份、甲○○與羅欽元之監聽譯文，均為被告
    甲○○以外之人於審判外之言詞及書面陳述，惟被告及檢察
    官於本院審理時同意作為證據，本院揆諸前開法條規定，並
    審酌前開言詞及書面陳述作成時之情況，認為適當，自得作
    為證據，合先敘明。
二、訊據被告甲○○就上開偽證犯行坦承不諱，並有前案（本院
    96年訴字第131 號）96年4 月25日之庭訊筆錄（見附件第12
    頁至第31頁）、證人結文（見附件第32頁背面），及前案（
    臺灣高等法院臺南分院96年度上訴字第658 號）96年8 月7
    日之庭訊問筆錄（見附件第2 頁至第9 頁）、證人結文（見
    附件第10頁背面）、臺灣雲林地方法院檢察署95年乙○明孝
    監（續）字第000769號通訊監察書及其附表、甲○○與羅欽
    元之通訊監察譯文（見附件第34頁背面至第41頁）各1 份等
    附卷可憑，堪認被告自白與事實相符，堪以認定，應依法論
    科。
三、論罪科刑之理由：
  (一)按偽證罪所侵害之法益係國家之審判權，故對於同一訴訟案
    件，證人縱在偵查、第一審及第二審，先後多次具結而為虛
    偽之陳述，因所侵害國家審判權之法益仍屬一個，自僅成立
    單一之偽證罪，最高法院89年度臺上字第7591號判決可資參
    照。是核被告甲○○所為，係犯刑法第168 條於執行審判職
    務之公署審判時，證人就有重要關係之事項，供前具結，而
    為虛偽之陳述罪。
  (二)又被告甲○○於其所偽證之案件即96年度上更一字第456 號
    羅欽元販賣第一級毒品案件（即本院96年度訴字第131 號、
    臺灣高等法院臺南分院97年度上訴字第658 號、最高法院96
    年度臺上字第5945號）97年2 月12日裁判確定前之96年6 月
    11日、97年6 月11日檢察官訊問時，均自白承認犯行，有同
    日檢察官訊問筆錄各1 份（見雲林地檢96他字642 號卷第30
    頁至第32頁，雲林地檢97偵字2207號卷第20、21頁）可參，
    應依刑法第172 條規定，減輕其刑。
  (三)爰審酌被告甲○○未有構成累犯之前科，此有臺灣高等法院
    被告前案紀錄表1 份附卷可憑，其於本院及臺灣高等法院臺
    南分院傳喚其到庭為羅欽元販賣毒品案件作證時，經供前具
    結，仍就關於案情之重要事項分別為虛偽陳述，影響法院審
    理案件時之判斷，惟被告甲○○犯後尚知坦承犯罪，態度尚
    可等犯罪之動機、手段及造成之損害等一切情狀，量處如主
    文所示之刑。至公訴意旨就被告甲○○求處有期徒刑3 年，
    本院衡酌上開各情，認所請尚屬過重，併此說明。
四、據上論斷，依刑事訴訟法第299 條第1 項前段，刑法第168
    條、第172 條，判決如主文。
本案經檢察官郭俊男到庭執行職務
中    華    民    國    98    年    3     月    5     日
            刑事第三庭    審判長法  官  林輝煌
                                法  官  李貞瑩
                                法  官  蕭雅毓
以上正本證明與原本無異。
如不服本判決應於收受判決後10日內向本院提出上訴書狀，並應
敘述具體理由；其未敘述上訴理由者，應於上訴期間屆滿後20日
內向本院補提理由書（均須按他造當事人之人數附繕本）。「切
勿逕送上級法院」。
                                書記官  鍾宜津
中    華    民    國    98    年    3     月    5     日
附錄本案論罪科刑法條全文
中華民國刑法第168條（偽證罪）
於執行審判職務之公署審判時或於檢察官偵查時，證人、鑑定人
、通譯於案情有重要關係之事項，供前或供後具結，而為虛偽陳
述者，處7 年以下有期徒刑。


司法院資訊處製作；財團法人民間司法改革基金會備份。
